臺灣彰化地方法院刑事判決　　　　　　　100年度訴字第637號
公　訴　人　臺灣彰化地方法院檢察署檢察官
被　　　告　陳文慶
上列被告因毒品危害防制條例案件，經檢察官提起公訴（99年度
毒偵字第2352號），本院改行簡式審判程序，判決如下：
    主  文
陳文慶施用第一級毒品，累犯，處有期徒刑壹年。扣案摻有海洛
因香煙壹支、甲基安非他命殘渣袋壹個，均沒收銷燬之。扣案甲
基安非他命吸食器壹組、甲基安非他命塑膠鏟管壹支、針筒伍支
，均沒收之。
    事實及理由
一、犯罪事實：
  (一)陳文慶前因施用毒品案件，經強制戒治後，於民國（下同）
    92年9月2日執行完畢出所。又曾因施用毒品案件，經本院
    89年度訴字第1196號判決，處應執行有期徒刑8月、4月，定
    應執行刑10月確定。又因自90年8月間起至92年4月14日間
    ，連續施用第一、二級毒品，經本院92年度訴緝字第25號判
    決，處有期徒刑1年及8月確定。另於93年間，因偽造文書
    案件，經本院93年度易字第296號判決，處有期徒刑5 月確
    定。2案經合併定應執行有期徒刑1年10月確定，與上述
    案接續執行，於95年1月25日執行完畢（構成累犯）。又
    於97年7月23日、24日施用第一、二級毒品，經（臺灣南投
    地方法院97年度審訴字第120號判決、臺灣高等法院台中分
    院98年度上訴字第120號判決）判處有期徒刑8月、4月，定
    應執行刑10月，98年2月2日確定，因陳文慶拒不到案而經通
    緝（於下列時間緝獲送監執行）。
  (二)陳文慶逃亡期間仍不知悔改，基於施用第一級毒品海洛因、
    第二級毒品甲基安非他命之犯意，於99年11月23日16時、17
    時許，在其位在彰化縣鹿港鎮○○路○段360巷24號住處內，
    以將海洛因、甲基安非他命均置於玻璃球內，以火燒烤使之
    產生煙霧後吸食其煙霧之方式，施用海洛因及甲基安非他命
    1次。
  (三)嗣於99年11月23日21時40分許，為警持拘票及搜索票，在同
    前陳文慶住處後方逮捕陳文慶，並在其住處內，經警查獲並
    扣得摻有海洛因香煙1支、注射針筒5支、夾鏈袋4包、甲基
    安非他命殘渣袋1包、甲基安非他命吸食器1組、甲基安非他
    命塑膠鏟管1支等物；另於翌（24）日經警採集其尿液送驗
    ，結果呈「可待因、嗎啡及、基安非他命、安非他命」陽性
    反應。
二、認定事實所憑之證據及理由：
  (一)被告於本院於警詢、偵查、審理中之自白。
  (二)彰化縣警察局和美分局委託檢驗尿液代號與真實姓名對照認
    證單，證明被告接受採尿送驗之事實。
  (三)詮昕科技股份有限公司濫用藥物尿液檢驗報告書，證明被告
    驗尿呈現「甲基安非他命、安非他命、可待因、嗎啡」之陽
    性反應。按行政院衛生署管制藥物管理局93年7月16日管檢
    字第0930006199號函示意見：「依據Clark's Analysis of
    Drugs and Poisons一書第三版之記載：...第一級毒品海洛
    因亦可代謝成嗎啡，且海洛因常見含有少量6-乙醯可待因雜
    質成分，該成分可代謝為可待因及嗎啡。...」（參照行政
    院衛生署管制藥品管理局發行「濫用藥物檢驗相關解釋彙編
    」第14頁）故可證明被告因施用海洛因而同時檢出「可待因
    、嗎啡」陽性反應。而上述尿液檢驗報告中顯示被告甲基安
    非他命之指數遠超過安非他命指數，依法務部調查局93年5
    月4日調科壹字00000000000號函示意見：「依據英國藥學協
    會所編之Clark's isolation and indentification of
    drugs乙書..記載人體施用甲基安非他命後，在主要代謝物
    中未改變型態之甲基安非他命佔施用劑量達43％，而安非他
    命則為約5％。」（司法院編印，法官辦理刑事案件參考手
    冊(一)--毒品危害防制條例部分第168頁）被告尿液中排出之
    部分安非他命反應，應係甲基安非他命之代謝物。
  (四)不再送觀察勒戒之理由：
    按毒品危害防制條例於92年7月9日修正公布，自93年1月9日
    施行，其中第20條、第23條將施用毒品之刑事處遇程序，區
    分為「初犯」及「五年內再犯」、「五年後再犯」。依其立
    法理由之說明：「初犯」，經觀察、勒戒或強制戒治後，應
    為不起訴處分或不付審理之裁定；經觀察、勒戒或強制戒治
    執行完畢釋放後，「五年內再犯」者，因其再犯率甚高，原
    實施之觀察、勒戒及強制戒治既已無法收其實效，爰依法追
    訴或裁定交付審理。至於經觀察、勒戒或強制戒治執行完畢
    釋放後，「五年後再犯」者，前所實施之觀察、勒戒或強制
    戒治已足以遮斷其施用毒品之毒癮，為期自新及協助其斷除
    毒癮，仍適用「初犯」規定，先經觀察、勒戒或強制戒治之
    程序。從而依修正後之規定，僅限於「初犯」及「五年後再
    犯」二種情形，始應先經觀察、勒戒或強制戒治程序。倘被
    告於五年內已再犯，經依法追訴處罰，縱其第三次（或第三
    次以上）再度施用毒品之時間，在初犯經觀察、勒戒或強制
    戒治執行完畢釋放五年以後，已不合於「五年後再犯」之規
    定，且因已於「五年內再犯」，顯見其再犯率甚高，原實施
    觀察、勒戒或強制戒治，已無法收其實效，即應依該條例第
    10條處罰（最高法院95年度第7次刑事庭會議決議參照）。
    本件被告前因施用毒品，經強制戒治，於92年9月2日執行完
    畢出所。又於五年內之97年7月23日、24日施用第一、二級
    毒品（臺灣南投地方法院97年度審訴字第120號判決、臺灣
    高等法院台中分院98年度上訴字第120號判決）。被告既曾
    於「五年內再犯」，且經法院判處罪刑確定，其又於99年11
    月23日施用毒品，即非屬該條例第20條第3項所定「五年後
    再犯」之情形，仍應論以毒品危害防制條例第10條第1、2
    項之施用第1、2級毒品罪。
  (五)扣案物品：甲基安非他命殘渣袋1包、甲基安非他命吸食器1
    組、甲基安非他命塑膠鏟管1支等物，被告自白為施用之工
    具，被告自白核與事實相符，足堪採信。本件事證明確，被
    告施用第1、2級毒品犯行，已可認定。
三、論罪科刑：
  (一)核被告所為，係犯毒品危害防制條例第10條第1、2項之施用
    第一、二級毒品罪。被告持有毒品之低度行為，應為施用之
    高度行為所吸收，不另論罪。被告審理中辯稱是同時將一、
    二級毒品混合施用，一行為觸犯兩罪名，此一供述別無他證
    據可以推翻，扣案摻有海洛因之香菸外觀完整，尚未施用，
    被告辯稱是同一次買入海洛因時，一部分摻入香煙內準備施
    用，另一部分已放在吸食器混和施用，又注射針筒五支確實
    未開封（照片見偵卷第36-37頁），故被告說詞尚無矛盾，
    可堪採信，故被告乃一行為同時觸犯二罪名之想像競合犯
    ，應以較重罪名之施用第一級毒品罪論處。
  (二)被告有犯罪事實欄內之徒刑執行經過，此有臺灣高等法院被
    告全國前案紀錄表可稽，其受此有期徒刑執行完畢後，五年
    以內故意再犯有期徒刑以上之罪，應依累犯規定，加重其刑
    。
  (三)量刑審酌：被告十年來各項前科不斷，素行不良，逃亡通緝
    期間不知悔改，一再吸毒沈淪，又被告自述在作盆栽買賣工
    作，已婚，育有一子等情，又被告當場被起獲施用工具不少
    ，顯見毒癮已深，但犯後坦承犯行，態度尚可等一切因素，
    量處如主文所示之刑，以示懲儆。
  (四)扣案摻有海洛因香煙1支，經鑑定確含有海洛因成分，有行
    政院草屯療養院100年3月3日草療鑑字第1000300040號鑑定
    書可證（偵卷第76頁），扣案甲基安非他命殘渣袋1個，經
    鑑定確實檢出甲基安非他命成分，有同上該院100年3月14
    日草療鑑字第1000300110號鑑定書可證（偵卷第77頁），均
    依毒品危害防制條例第18條第1項前段沒收銷燬之。至於甲
    基安非他命吸食器1組、甲基安非他命塑膠鏟管1支等物，均
    為日常用品代用作為施用毒品之工具，應沒收之。又扣案物
    注射針筒5支，雖尚未拆封，但屬預備犯罪之工具，亦應沒
    收之。
  (五)至於扣案夾鏈袋4包為常見分裝之工具，但與施用無關，亦
    不沒收之。
四、適用法律：
  (一)刑事訴訟法第273條之1第1項、第310條之2、第454條第1項
    。
  (二)毒品危害防制條例第10條第1、2項、第18條第1項前段、刑
    法第11條、第55條、第47條第1項、第38條第1項第2款。
本案經檢察官高宏銘到庭執行職務。
中    華    民    國   100    年    6     月    10    日
                  刑事第七庭  法  官  葉明松
以上正本證明與原本無異。
如不服本判決應於收受判決後10日內向本院提出上訴書狀，並應
敘述具體理由；其未敘述上訴理由者，應於上訴期間屆滿後20日
內向本院補提理由書（均須按他造當事人之人數附繕本）「切勿
逕送上級法院」。
中    華    民    國   100    年    6     月    10    日
                              書記官  施秀青
附錄本案論罪法條：
毒品危害防制條例第10條
施用第一級毒品者，處 6 月以上 5 年以下有期徒刑。
施用第二級毒品者，處 3 年以下有期徒刑。